臺灣桃園地方法院小額民事判決　　　　110年度壢小字第281號
原　　　告　李懿杭　


被　　　告　賴哲宇　


上列當事人間因詐欺等案件（109 年度審金訴字第161 號），原
告提起刑事附帶民事訴訟，請求損害賠償，經本院刑事庭裁定（
109 年度審附民字第639 號）移送前來，本院於民國110 年10月
14日言詞辯論終結，判決如下：
    主  文
被告應給付原告新臺幣柒萬玖仟玖佰伍拾伍元及自民國一百一十
年八月十三日起至清償日止，按年利率百分之五計算之利息。
本判決得假執行。
    理由要領
一、本件除下列理由要領外，依民事訴訟法第436 條之18第1 項
    規定，僅記載主文，其餘省略。
二、原告主張被告加入真實姓名年籍不詳之成年人等所組成之詐
    騙集團，擔任提領詐騙贓款之「車手」工作。被告復與該詐
    騙集團其他成員共同意圖為自己不法所有，基於三人以上共
    同詐欺取財之犯意聯絡，於民國106 年12月13日晚間9 時1
    分許，由詐欺集團不詳之成年成員，撥打電話予原告，假冒
    「玩褲子弟」之客服人員，佯稱網路購物有誤，需取消分期
    約定轉帳，致原告陷於錯誤，遂於106 年12月13日晚間10時
    49分至57分許，依指示匯款共新臺幣（下同）79,955元至本
    案詐欺集團成員所指示之帳戶內，旋即遭被告提領殆盡，並
    將所提領的款項扣除報酬後，將餘款交予詐欺集團上手。被
    告前揭詐欺取財犯行業經檢察官偵查終結起訴，並經本院以
    109 年度審金訴字第161 號刑事案件判決有罪在案。爰依侵
    權行為之法律關係提起本件訴訟等語。並聲明：㈠被告應給
    付原告79,955元，及自110 年8 月5 日之言詞辯論筆錄即補
    正聲明狀繕本送達之翌日起至清償日止，按年利率5 ％計算
    之利息。㈡前項判決請准供擔保宣告假執行。
三、被告未於言詞辯論期日到場，亦未提出書狀作任何聲明或陳
    述。
四、得心證之理由：
  ㈠原告主張之事實，有本院109 年度審金訴字第161 號刑事判
    決書在卷足憑（見本院卷第4 頁至第8 頁反面），又被告經
    相當時期受合法之通知，而於言詞辯論期日不到場，亦未提
    出準備書狀做任何聲明或陳述，依民事訴訟法第280 條第3
    項前段準用第1 項前段，視同自認，自堪信為真實。
  ㈡按因故意或過失，不法侵害他人之權利者，負損害賠償責任
    。數人共同不法侵害他人之權利者，連帶負損害賠償責任；
    不能知其中孰為加害人者，亦同。造意人及幫助人，視為共
    同行為人，民法第184 條第1 項前段、第185 條分別定有明
    文。又民事上之共同侵權行為（狹義的共同侵權行為，即加
    害行為）與刑事上之共同正犯，其構成要件並不完全相同，
    共同侵權行為人間不以有意思聯絡為必要，數人因過失不法
    侵害他人之權利，苟各行為人之過失行為，均為其所生損害
    共同原因，即所謂行為關連共同，亦足成立共同侵權行為，
    依民法第185 條第1 項前段之規定，各過失行為人對於被害
    人應負全部損害之連帶賠償責任（最高法院67年台上字第
    1737號判例意旨可供參照）。經查，被告參與詐騙集團，依
    詐騙集團成員之指示前往指定地點提領詐騙贓款，並從中獲
    取報酬乙情，業如前所認定，是被告協助詐騙集團成員自原
    告匯款後提領詐騙贓款，雖未直接對原告施用詐術，然其協
    力提領詐騙贓款，其行為自與原告所受損害間具備相當因果
    關係，揆諸上開規定，自應視為侵害原告財產法益之共同行
    為人，被告自應就原告所受之損害負有賠償責任至明，是原
    告依侵權行為之法律關係請求被告給付79,955元，核屬有據
    ，應予准許。
  ㈢按給付有確定期限者，債務人自期限屆滿時起，負遲延責任
    。給付無確定期限者，債務人於債權人得請求給付時，經其
    催告而未為給付，自受催告時起，負遲延責任。其經債權人
    起訴而送達訴狀，或依督促程序送達支付命令，或為其他相
    類之行為者，與催告有同一之效力，民法第229 條第1 項、
    第2 項定有明文。又遲延之債務，以支付金錢為標的者，債
    權人得請求依法定利率計算之遲延利息。但約定利率較高者
    ，仍從其約定利率。應付利息之債務，其利率未經約定，亦
    無法律可據者，週年利率為百分之五，民法第233 條第1 項
    、第203 條亦定有明文。本件原告對被告之損害賠償債權，
    核屬無確定期限之給付，本件110 年8 月5 日之言詞辯論筆
    錄及補正聲明狀繕本係於110 年8 月12日送達被告，有本院
    送達證書在卷可參（見本院卷第63頁），是原告請求被告給
    付自該110 年8 月5 日之言詞辯論筆錄及補正聲明狀繕本送
    達翌日起即110 年8 月13日起至清償日止，按年利率5 ％計
    算之利息，洵屬有據，應予准許。
五、綜上所述，原告依侵權行為之法律關係，據以請求被告給付
    原告79,955元，及自110 年8 月13日起至清償日止，按年利
    率5 ％計算之利息，為有理由，應予准許。
六、本件係依小額程序所為被告敗訴之判決，依民事訴訟法第43
    6 條之20規定，應職權宣告假執行。而原告就勝訴所為宣告
    假執行之聲請，僅在促使法院為此職權之行使，本院自不受
    其拘束，仍應逕依職權宣告假執行，惟此部分聲請既已依職
    權宣告，無再命原告提供擔保之必要，是不另為准駁之諭知
    ，附此敘明。
七、本件損害賠償事件乃刑事附帶民事訴訟，由本院刑事庭移送
    前來，且迄本院言詞辯論終結止，當事人並無任何裁判費或
    其他訴訟費用之支出，自無諭知訴訟費用負擔之必要，併此
    指明。
中    華    民    國   110    年    10    月    28    日
                  中壢簡易庭      法  官  張博鈞
　
以上為正本係照原本作成。
如不服本判決，應於送達後20日內，向本院提出上訴狀並表明上
訴理由，如於本判決宣示後送達前提起上訴者，應於判決送達後
20日內補提上訴理由書（須附繕本）。
如委任律師提起上訴者，應一併繳納上訴審裁判費。
　
中    華    民    國   110    年    10    月    28    日
                                  書記官  張季容
附錄：
一、民事訴訟法第436條之24第2項：
    對於小額程序之第一審裁判上訴或抗告，非以其違背法令為
    理由，不得為之。
二、民事訴訟法第436條之25：
    上訴狀內應記載上訴理由，表明下列各款事項：
    （一）原判決所違背之法令及其具體內容。
    （二）依訴訟資料可認為原判決有違背法令之具體事實。
三、民事訴訟法第471 條第1 項：（依同法第436 條之32第2 項
    規定於小額事件之上訴程序準用之）上訴狀內未表明上訴理
    由者，上訴人應於提起上訴後20日內，提出理由書於原第二
    審法院；未提出者，毌庸命其補正，由原第二審法院以裁定
    駁回之。